【裁判字號】    97,再,1
【裁判日期】    980810
【裁判案由】    強盜
【裁判全文】
臺灣臺南地方法院刑事判決             97年度再字第1號
公  訴  人  臺灣臺南地方法院檢察署檢察官
被      告  辛○○
選任辯護人  沈志純律師
上列被告因強盜案件，經檢察官聲請再審（97年度執聲再字第1
號），本院裁定開始再審，判決如下：
    主  文
辛○○共同連續意圖為自己不法之所有，結夥三人以上，攜帶兇
器，於夜間侵入住宅，以脅迫至使不能抗拒，而取他人之物，處
有期徒刑捌年陸月。
    事  實
一、辛○○與已成年之丙○○（已另案判刑確定）、綽號「文修
    」之不詳姓名男子，三人結為一夥，基於共同意圖為自己不
    法所有之概括犯意聯絡，先後於如附表所示之時間、地點，
    以附表所示方法，致使王朝覬等被害人不能抗拒，而取渠等
    之財物（其行為人、犯罪之時間、地點、方法、被害人及所
    得財物，均詳如附表所示）。嗣丙○○於八十五年五月十六
    日十七時十分許，在台南市精忠三村六一四號前，為警循線
    查獲，而查知上情。
二、案經台南縣警察局歸仁分局報請臺灣台南地方法院檢察署檢
    察官偵查起訴。
    理  由
一、證據能力方面：
    本件下採之證據，其中證人甲○○、乙○○、丁○○、不詳
    姓名男子（按應係冒名己○○應訊）、庚○○於警訊時之證
    述，雖係被告以外之人於審判外之陳述，惟被告及其辯護人
    於審判程序調查證據時知其情事（按渠曾於準備程序中否認
    其證據能力），無異議而為辯論，視為同意採為證據，且本
    院審酌該言詞陳述時作成時之情況，尚屬適當，依照同法第
    159條之5第2項之規定，自得採為本案認定事實之證據；證
    人壬○○於警訊時之證述，雖係被告以外之人於審判外之陳
    述，惟證人壬○○於審判時已死亡，且本院審酌該言詞陳述
    具有可信之特別情況，且為證明犯罪事實之存否所必要，依
    照同法第159條之3第1款之規定，自得採為本案認定事實之
    證據；證人甲○○、乙○○、丁○○、己○○於本院前審95
    年度訴緝字第24號乙案之證述，雖係被告以外之人於審判外
    之陳述，惟均係被告以外之人於審判外向法官所為之陳述，
    依照同法第159條之1第1項之規定，自得採為本案認定事實
    之證據。
二、認定事實方面：
    訊據被告辛○○矢口否認上開犯行，辯稱：伊未與丙○○及
    綽號文修之男子行搶；伊與丙○○曾見過兩次面，二人有發
    生口角；丙○○警察局及刑事組供述伊與其共同強盜，係其
    被刑求後所為的供述，並非實在；伊是與戊○○聊天時談起
    此事，伊未授意戊○○去找丙○○會面為台南監獄接見通聯
    紀錄之對話云云。惟查：
(一)、證人即共犯丙○○於本院審理中結稱：「（問：你是否於85
    年2月24日於臺南縣歸仁鄉○○村○○路150號強盜甲○○〈
    原名王朝覬〉？）應該有，且經判刑確定；（問：上開案件
    你是否單獨犯案？）不是。我是與辛○○及綽號「文修」不
    詳姓名男子一起犯案；（問：起訴書附表編號二85年2月底
    某日〈確定日期不詳〉，於高雄縣路竹鄉○○村○○路335
    之25號是否有強盜乙○○？）有的；（問：上開案件是否單
    獨犯案？）不是。我是與辛○○及綽號「文修」不詳姓名男
    子一起犯案；（問：你是否於85年3月12日晚上8時30分許在
    高雄縣路竹鄉○○村○○路407號強盜丁○○等四人？）有
    的；（問：上開案件是否單獨犯案？）不是。我是與辛○○
    及綽號「文修」不詳姓名男子一起犯案；（問：你之前是否
    以證人身分作證證明被告辛○○的強盜案？）是的；（問：
    為何之前作證時的證述與今日證述不一致？）那時候事情還
    沒有被揭發，還可以隱瞞，所以我作了偽證，我已經被判偽
    證罪了，被告辛○○確實有與我一起犯案；（問：為何要隱
    瞞？）我不想再牽連其他人；（問：你所涉犯偽證案件中，
    你是否證述有人去探監要你為辛○○說謊話？）是的；（問
    ：你與綽號「文修」不詳姓名男子及辛○○的三次犯案，是
    如何行搶？過程為何請詳述之）答：我與他們都是開車去，
    只有帶一支槍，槍是綽號「文修」不詳姓名男子或辛○○拿
    著；（問：你自己有無攜帶刀械？）答：有的，我帶壹支開
    山刀；（問：你為何在警察局及檢察官偵查時供述是帶兩支
    槍，由綽號「文修」不詳姓名男子及辛○○各持壹把槍？）
    可能是時間太久我記不清楚，應該是有帶兩支槍沒有錯，我
    自己是帶刀械。（問：三件案子你與綽號「文修」不詳姓名
    男子是否均動手有行搶？）答：是的；（問：搶得財物為何
    ？）答：錢及手錶；（問：是否如本院85年度訴字第733號
    判決附表編號1、2、3號所示財物？）答：是的；（問：被
    害人乙○○於本院95年6月7日審理時證稱：當天三個人行
    搶，只有看到一個人持槍，其餘沒有看到，本案行搶過程
    為何？）此案是被告辛○○擔任把風的工作…」等語在卷（
    見本院卷第75至77、92頁），核與證人即被害人甲○○於警
    訊時證稱：「（問：經警方查證你現住的處所曾被搶劫過，
    請你將當時情形詳述之？）答：確實有此事。時間是於85年
    2月24日零時30分許，在台南縣歸仁鄉○○村○○路150號我
    的洗車廠之辦公室，有二名歹徒持槍進入後以槍控制我及我
    的朋友強行搶走4萬元左右，得手後駕藍色箱型車逃逸」等
    語（見警卷一第4頁）、證人即被害人乙○○於警訊時證稱
    ：「（問：經警方查證你在高雄縣路竹鄉○○村○○路335-
    25號內曾經被人持刀槍搶劫過，請你詳述之？）我在新達村
    大公路335-25號內是有被人搶劫過，時間我不記得；（問：
    你當時被搶了多少錢？）我被搶了1千元；（問：除你被搶
    外是否還有別人一起被搶？）另外還有三個人，因這三個人
    均是外地人，我均不認識」等語（見警卷二第4頁）、證人
    即被害人丁○○於於警訊中證稱：「（問：於何時何地被搶
    ？財物損失多少？歹徒共有幾人？持何種做案工具？有無人
    受傷？）於85年3月12日20時30分，在高縣路竹鄉○○村○○路407號，財物損失約1萬8千元正，入內行搶歹待有三人
    ，分持二把手槍（類似左輪手槍），無人受傷；（問：歹徒
    特徵為何？著何種衣褲、鞋子、髮型、明顯特徵？）三人歹
    徒均為男性，一名身高約165公分，著咖啡色風衣、褲子不
    詳、鞋子不詳、體重約60-70公斤、理平頭（5分頭），另一
    名高約170公分、重65-70公斤、方型臉、平頭、著藍色風衣
    、深藍西裝褲、鞋子不詳，另一名則不詳。均未發現有明顯
    特徵。」等語（見本院前審卷一第21、22頁）、證人即被害
    人庚○○於警訊中證稱：「（問：於何時、何地、何物被搶
    ？價值多少？）於85年3月12日下午20時30分在路竹鄉○○
    村○○路407巷被搶現金約2、3萬及勞力士手錶乙支（號碼
    ：R722067號）約13萬元；（問：當時情形如何？當時做何
    事？）當時我和朋友在玩麻將。不知何原因，外面傳來不要
    動的聲音及說全部的金錢拿出來。此時進入廚房的有二人，
    外面還有多少人不知道。」等語（見同上卷第24、25頁）、
    證人即被害人壬○○於警訊中證稱：「（問：於何時、何地
    被搶？價值多少？）答：於85年3月12日下午20時30分在路
    竹鄉○○村○○路407巷被搶現金3萬9千元；（問：當時做
    何事？當時情形如何？）當時我和朋友在玩麻將。此時有二
    名歹徒未蒙面持槍進入，左手拿槍，右手拿錢。進入廚房有
    二名歹徒，外面有幾名歹徒我不知道。；（問：歹徒有幾人
    ？特徵如何？乘何交通工具？）歹徒共有二人。持槍的歹徒
    身高約165公分，皮膚黑留平頭、年約30歲以下、身穿深色
    的上衣、台語腔、臉上及身體無任何的特徵。另一名歹徒身
    高約160公分、皮膚黑、臉長方、留平頭、年約20來歲、台
    語腔、臉上及身體上無任何的特徵。歹徒乘何種交通工具我
    不知道」等語（見同上卷第26頁）、證人即被害人不詳姓名
    男子（按警訊筆錄記載「己○○」之年籍資料，惟其所簽之
    名字應係洪水吉，且己○○當時在服刑中，並未被搶，業據
    己○○於本院前審95年訴緝第24號乙案審理中結證在卷，有
    該卷第111頁審判筆錄足憑，並有與其所述相符之台灣高等
    法院被告全國前案紀錄表乙份附卷足憑，足認其係被冒名應
    訊，其並非被害人）於警訊中證稱：「（問：因何事為警製
    作筆錄？）因85年3月12日20時30分，發生被搶槍擊案接受
    調查；（問：當時情況如何請詳述？）於右時地在路竹鄉○○路407號，丁○○宅內和林某、庚○○、壬○○等四人在
    宅內一樓後面打牌，忽然有三名男子入內喝令不要動搶我們
    的錢；（問：當時你等如何反應？現場狀況如何？）歹徒進
    入後，有二名靠近我們，另一歹徒留在外面控制客廳林某的
    兒女，三名歹徒共持二支手槍。我被搶了2萬7，歹徒搶後由
    原進入之正門逃逸。沒看到歹徒的車；（問：歹徒之年紀？
    體形？特徵？）進入現場一共三名歹徒，年紀約25歲左右，
    體型均是中等，在後面動手的二名，均為平頭、膚黑、削瘦
    」等語（見同上卷第23頁）均大致相符，足見證人丙○○上
    開證詞，已屬非虛。
(二)、參以證人即共犯丙○○於93年6月18日在台灣台南監獄服刑
    時，曾與案外人戊○○會面時，二人間有如下之對話：【我
    前幾天有個朋友來找我叫我跟你說一件事，說什麼... 前幾
    年，說，好幾年前說有個朋友去卡到尾被人抓到，他說被抓
    到刑事組時，會被人”挺”，身上發現一張紙有電話跟人名
    就硬要說#%$...，他說不是，就硬”洗“，”洗”到最後受
    不了，就說是.... 然後現在這個也“到”好幾年了...，想
    要出來投案，.... 要那個... 想說... 那個就... 那個當
    初就“投”到受不了，才有在說的.... 不然其實... 根本
    跟他沒有關係你知道吧」丙○○：「那個... 」戊○○：「
    這事情你知道吧」丙○○：「恩」戊○○：「他說到那時候
    如果有出來要那個」丙○○：「恩」戊○○：「... 這件事
    情再給他照實話說... 說不是真正的就不是真正的... 】，
    有該監接見明細表及通聯譯文各乙份附卷足憑（見偵卷三第
    27至37頁）。查渠二人上開對話，核與證人丙○○嗣於本院
    95年訴緝字第24號被告辛○○被訴懲治盜匪條例乙案95年6
    月7日、7月5日審理中證述其因被警刑求而供出辛○○係共
    犯之情節相符（按丙○○於上開偽證之犯行，業經台灣台南
    地方法院檢察署檢察官以95年度偵字第12864號案件聲請簡
    易判決處刑後，亦經本院於96年10月22日，以96年度訴字第
    946號判決判處丙○○有期徒刑8月，減刑為有期徒刑4月，
    於96年12月29日確定在案，有該案判決書在卷可參），且證
    人即共犯丙○○於審理中並結稱：「（此段對話的真意為何
    ？暗示的對象為何？）當時對話中戊○○沒有提及被告辛○○，我不太清楚戊○○要跟我暗示何人，戊○○是告訴我他
    有一個朋友卡到我這件案件，叫我要照實講，有做就有做沒
    有做就沒有做；（問：對話中談到「硬洗」是否指被刑求？
    ）答：我不太清楚「硬洗」的意思，應該是指刑求沒有錯，
    但我人已經關在裡面，我不知道戊○○為何知道我被刑求。
    」、「（問；是否前後有兩人去探監，探監的人如何供述？
    ）是的，探監的兩個人都告訴我出庭要幫辛○○說好話；（
    問：講好話是指什麼意思？）我不知道如何解釋「講好話」
    ，他們就暗示我要講好話；（問：你一開始在警察局及檢察
    官偵查中供述辛○○有參與犯案，為何辛○○於95年間通緝
    到案後你於本院審理中卻翻供是警察刑求才供述辛○○有參
    與？）答：我與辛○○是好朋友，我想不要再連累辛○○了
    才翻案他沒有參與犯案；（問：你後來又自白偽證？）答：
    因為來探監的人巳經告訴檢察官，我想事情已經隱瞞不住了
    ，且我又收押禁見，所以我才自白偽證；（問：你在之前有
    供述，第一次來探監那個人來有寄四千元給我，且又寄送東
    西給我，是否屬實？）是的；（第二次來探監那個人有無再
    給你好處？）他有帶菜來探監，他也是我的朋友，我有叫他
    幫我買東西；」等語在卷（見本院卷第92、77、78頁）參互
    觀之，衡情自足認上開戊○○係經由被告辛○○之轉知，始
    能如此知悉本案之案情，且復受被告辛○○之託，與證人丙○○接見會面，向其暗示被告辛○○將出面投案，將來如有
    出庭作證，要證稱被告辛○○非共犯，以利於被告辛○○日
    後投案免遭受刑罰訴追，此由被告辛○○亦於案發後逃亡被
    通緝，迄至94年12月13日始向本院具狀請求傳訊到案，益可
    佐證。而被告辛○○顯係畏罪心虛，擔心證人丙○○於其投
    案後如出庭作證時會供出其係共犯之實情，對其案情至為不
    利，始預先佈局，委請戊○○為上開接見會面之舉，以確保
    投案後能安然而退，亦足認定。
(三)、綜上各情參互觀之，本件實罪證明確，被告犯行堪以認定，
    其所辯無非事後畏罪卸責之詞，不足採信。至證人甲○○於
    本院前審95年訴緝字第24號乙案審理中結稱：「（問：是否
    能指認今日庭上之辛○○當年是否有參與行搶）？我忘記了
    。）」等語（見本院前審卷2第113頁）；證人即害人乙○○
    於上開案件審理中結稱：「（問：是否能指出行搶之人？）
    時間太久，我記不住了；（問：請指認今日庭上之辛○○當
    年是否參與行搶？）：不記得了」等語（見同上卷第114 、
    115頁）；證人即被害人丁○○亦於上開案件審理中結稱：
    「（問：是否能當庭指認今日庭上之辛○○當年是否有行搶
    ？）時間太久，無法指認」等語（見同上卷第111、112頁）
    ，均未能確認被告係本案共犯，惟渠等於上開時地均突遭受
    被告等人持槍強盜，衡情自驚嚇萬分，本已難期渠等均能清
    楚記憶被告之面孔，況自案發距渠等作證時，已相隔逾十年
    之久，渠等之記憶已益加模糊，故渠等上開證詞自均不足採
    為有利被告之認定。
三、新舊法比較適用方面：
    查被告行為後，刑法已於九十四年二月二日修正公布，並於
    九十五年七月一日生效施行，行為後法律有變更者，適用行
    為時之法律，但行為後之法律有利於行為人者，適用最有利
    於行為人之法律，刑法修正後第二條第一項定有明文。茲比
    較本案該部分所涉新舊法律如下：
(一)、刑法第56條之連續犯規定，業經刪除，則被告所犯罪名，依
    新法應依數罪併罰之規定分論併罰，此刪除雖非犯罪構成要
    件之變更，但顯已影響行為人刑罰之法律效果，自屬法律有
    變更，比較新、舊法結果，修正後之規定顯非較有利於被告
    。
(二)、被告行為後，懲治盜匪條例、刑法第三百三十條第一項，業
    經總統於九十一年一月三十日分別公布廢止、修正，並於同
    年二月一日分別失效、生效施行。按二十四年七月一日刑法
    施行後，最高法院曾決議「新刑法施行後，懲治盜匪條例廢
    止，將來比較刑之輕重時，不以新刑法與舊刑法比較，應適
    用新刑法與懲治盜匪條例比較定之。」（參見最高法院民刑
    事庭會議決議彙編（下冊）第2、537頁及最高法院二十八年
    上字第二三九七號判例意旨），而舊刑法第三百三十條第一
    項雖亦有加重強盜罪之規定，惟因懲治盜匪條例有效施行期
    間，舊刑法強盜部份未適用，因而被告行為後法律變更，雖
    舊刑法第三百三十條第一項法定刑「五年以上十二年以下有
    期徒刑」，較新修正之上開刑法第三百三十條第一項之法定
    刑「七年以上有期徒刑」為輕，然比較刑之輕重時，仍不以
    新刑法與舊刑法比較，而應適用新刑法與懲治盜匪條例比較
    。而廢止前懲治盜匪條例第五條第一項第一款盜匪罪之法定
    刑為「無期徒刑或七年以上有期徒刑」，新修正刑法第三百
    三十條第一項加重強盜罪之法定刑則為「七年以上有期徒刑
    」，是比較新舊法，自以修正後之刑法第三百三十條第一項
    有利於被告。
四、論罪科刑方面：
    核被告辛○○所為，均係犯修正後刑法第三百三十條第一項
    之加重強盜罪。其與丙○○、綽號「文修」者彼此間，有犯
    意聯絡及行為分擔，均為共同正犯。其附表編號二、三所示
    犯行，係以一共同加重強盜行為同時各侵害四個人之人身自
    由及財產法益，觸犯四個上揭罪名，均應各依想像競合犯規
    定，從一重處斷。先後三次加重強盜犯行，時間緊接，犯罪
    構成要件相同，顯係基於一個概括犯意反覆為之，應依修正
    前刑法連續犯之規定論以情節較重之附表編號三所示一罪，
    並依法加重其刑。其所犯附表編號三所示犯行，雖未經起訴
    ，惟查該部犯行與起訴部分，有連續犯之裁判上一罪關係，
    為起訴效力所及，本院自得併予審究，附此敘明。爰審酌被
    告前有恐嚇取財等前科，素行非佳，有台灣高等法院被告全
    國前案紀錄表乙份附卷足憑，竟仍不知悔改，復年輕力壯，
    不思以正當手段取得財富，竟復結夥三人，攜帶兇器強盜被
    害人之財物，犯罪情節及所生危害非輕，犯後否認犯行，並
    無悔意，並參酌共犯丙○○所處刑度等一切情狀，量處如主
    文所示之刑，以示懲儆。
五、據上論斷，應依刑事訴訟法第二百九十九條第一項前段，刑
    法第二條第一項、第二十八條、第五十五條、第三百三十條
    第一項，修正前刑法第五十六條，判決如主文。
中    華    民    國    98    年    8     月    10    日
                  刑事第十五庭審判長法  官  陳顯榮
                                    法  官  林彥君
                                    法  官  柯顯卿
 附表：
┌─┬─┬────┬────┬────────┬─────┐
│編│行│犯罪時間│犯罪地點│犯罪方式、被害人│ 備    註 │
│號│為│        │        │、所得財物      │          │
│  │人│        │        │                │          │
├─┼─┼────┼────┼────────┼─────┤
│一│李│八十五年│台南縣歸│夜間侵入王朝覬（│現金朋分用│
│  │德│二月二十│仁鄉辜厝│已更名為甲○○）│罄        │
│  │緯│四日零時│村中正路│住宅（兼供辦公室│          │
│  │、│三十分許│一五０號│），由綽號「文修│          │
│  │陳│        │        │」者及辛○○各持│          │
│  │春│        │        │一把不具殺傷力之│          │
│  │雄│        │        │手槍（未扣案，無│          │
│  │、│        │        │證據足認具殺傷力│          │
│  │綽│        │        │），由丙○○持兇│          │
│  │號│        │        │器開山刀一把，脅│          │
│  │「│        │        │迫王朝覬（已更名│          │
│  │文│        │        │為甲○○），致使│          │
│  │修│        │        │其不能抗拒，而強│          │
│  │」│        │        │取其現金新台幣（│          │
│  │者│        │        │以下同）三、四萬│          │
│  │  │        │        │元許得手。      │          │
├─┼─┼────┼────┼────────┼─────┤
│二│同│八十五年│高雄縣路│由辛○○持一把不│現金朋分用│
│  │  │二月底某│竹鄉新達│具殺傷力之手槍（│罄        │
│  │  │日（確定│村大公路│未扣案，無證據足│          │
│  │右│日期不詳│三三五之│認具有殺傷力）負│          │
│  │  │）      │二十五號│責在旁把風，由綽│          │
│  │  │        │（檳榔攤│號「文修」者持一│          │
│  │  │        │ ）     │把不具殺傷力之手│          │
│  │  │        │        │槍（未扣案，無證│          │
│  │  │        │        │據足認具有殺傷力│          │
│  │  │        │        │）、丙○○持兇器│          │
│  │  │        │        │開山刀一把，脅迫│          │
│  │  │        │        │乙○○及另三名不│          │
│  │  │        │        │詳姓名，至使渠四│          │
│  │  │        │        │人均不能抗拒，而│          │
│  │  │        │        │強取乙○○之現金│          │
│  │  │        │        │1千元、另三不詳 │          │
│  │  │        │        │姓名者之現金合計│          │
│  │  │        │        │三萬九千元許得手│          │
│  │  │        │        │。              │          │
│  │  │        │        │                │          │
│  │  │        │        │                │          │
├─┼─┼────┼────┼────────┼─────┤
│三│同│八十五年│高雄縣路│夜間侵入丁○○住│現金朋分用│
│  │  │三月十二│竹鄉文南│宅，由綽號「文修│罄、勞力士│
│  │  │日二十時│村中華路│」者及辛○○各持│手錶一只未│
│  │上│三十分許│四０七號│一把不具殺傷力之│尋獲      │
│  │  │        │        │手槍（未扣案，無│          │
│  │  │        │        │證據足認具殺傷力│          │
│  │  │        │        │，由丙○○持兇器│          │
│  │  │        │        │開山刀一把，喝令│          │
│  │  │        │        │在場打麻將之林宗│          │
│  │  │        │        │彪、庚○○、蔡福│          │
│  │  │        │        │順、不詳姓名男子│          │
│  │  │        │        │（冒名己○○應訊│          │
│  │  │        │        │）不許動，脅迫交│          │
│  │  │        │        │出金錢來，至使渠│          │
│  │  │        │        │四人均不能抗拒，│          │
│  │  │        │        │而強取丁○○之現│          │
│  │  │        │        │金約一萬八千元、│          │
│  │  │        │        │庚○○之現金約二│          │
│  │  │        │        │、三萬元、勞力士│          │
│  │  │        │        │錶一只（號碼：  │          │
│  │  │        │        │R722 067）、蔡福│          │
│  │  │        │        │順之現金三萬九千│          │
│  │  │        │        │元、不詳姓名男子│          │
│  │  │        │        │之現金三萬九千元│          │
│  │  │        │        │得手。          │          │
└─┴─┴────┴────┴────────┴─────┘
以上正本證明與原本無異。
如不服本判決應於收受本判決後10日內向本院提出上訴書狀，並
應敘述具體理由。其未敘述上訴理由者，應於上訴期間屆滿後20
日內向本院補提理由書狀（均須按他造當事人之人數附繕本）「
切勿逕送上級法院」。
                                    書記官  黃鋕偉
中    華    民    國    98    年    8     月    11    日
附錄所犯法條：
刑法第330條第1項：
犯強盜罪而有第321條第1項各款情形之一者，處7年以上有期徒
刑。


司法院資訊處製作；財團法人民間司法改革基金會備份。
